【裁判字號】    97,易,2485
【裁判日期】    970814
【裁判案由】    賭博
【裁判全文】
臺灣臺中地方法院刑事判決              97年度易字第2485號
公  訴  人  臺灣臺中地方法院檢察署檢察官
被      告  甲○○
                      鄉戶政事務所)
                      2之1號.
上列被告因賭博案件，經檢察官聲請簡易判決處刑（96年度偵字
第17768號），本院沙鹿簡易庭（97年度沙簡字第207號）認不宜
逕以簡易判決處刑，由本院刑事庭依通常程序審理，因被告於準
備程序中就被訴事實為有罪之陳述，經本院裁定進行簡式審判程
序，判決如下：
    主    文
甲○○共同違反未依電子遊戲場業管理條例規定辦理營利事業登
記，不得經營電子遊戲場業之規定，處拘役肆拾日，如易科罰金
，以新臺幣壹千元折算壹日。扣案之賭博性電子遊戲機「世界盃
遊戲機」肆台（共含IC板肆塊）、代幣壹仟肆佰捌拾伍枚均沒收
。
    犯罪事實及理由
一、本案犯罪事實如下：
    甲○○前因賭博案件，經本院於96年8月30日以96年度易字
    第2913號判處有期徒刑3月，減為有期徒刑1月15日，緩刑2
    年，並應於96年8月30日前，支付國庫新臺幣3萬元確定。猶
    不知悔改，於96年4月18日上開案件經警查獲後，復自96年5
    月、6月間起另行起意，明知陳榮泉所經營之上開商店並未
    依電子遊戲場業管理條例之規定，向主管機關辦理營利事業
    登記，竟與陳榮泉共同基於經營電子遊戲場業及賭博之犯意
    聯絡，在陳榮泉所經營位於臺中縣大肚鄉○○村○○路43巷
    70號1樓之「紅葉超商便利超商」店內（起訴書誤載為臺中
    縣沙鹿鎮○○街58號之「麻吉便利商店」），以月薪新臺幣
    （下同）18,000元之代價受僱於陳榮泉（業經檢察官另行偵
    查起訴）擔任上開超商之店員，而以賭博性電子遊戲機「世
    界盃遊戲機」4台（共含IC板4塊）與不特定人在上開公眾得
    出入之場所對賭，並由甲○○負責兌換代幣、開分及洗分兌
    換現金等工作。其賭博方法為賭客以10元硬幣兌換代幣1枚
    ，投入上開機台內把玩押注，隨把玩結果而得倍數不等之分
    數，累積剩餘分數則可以1比1或1比10之方式洗分兌換現金
    ，若分數全輸，所投入之代幣則歸陳榮泉所有。嗣於96年7
    月12日22時45分許，適林劍祐、林鈺熹、劉其宗（均檢察官
    另為緩起訴處分），在上址把玩機台時，為警持本院核發之
    搜索票查獲，並扣得「世界盃遊戲機」4台（含IC板共4片)
    、代幣1485枚等物。
二、上開犯罪事實有以下證據可資證明：
(一)、被告甲○○於警詢、偵查中及本院行準備程序、審理時之自
    白。
(二)、證人林劍祐、林鈺熹、劉其宗於警詢、偵查中及證人陳榮泉
    於偵查中之供證。
(三)、臺中縣警察局烏日分局搜索、扣押筆錄、現場照片2張及刑
    案現場圖。
(四)、賭博性電子遊戲機「世界盃遊戲機」4台（共含IC板4塊）及
    代幣1485枚扣案可稽。
三、論罪科刑：
(一)、按電子遊戲場業管理條例於89年2月3日經總統公布施行，該
    條例第1 條明示「為管理電子遊戲場業，並維護社會安寧、
    善良風俗、公共安全及國民身心健康，特制定本條例。」是
    該條例立法目的之一即在於管理電子遊戲場業；而所謂電子
    遊戲場業，依該條例第3 條規定，係指設置電子遊戲機供不
    特定人益智娛樂之營利事業。所謂電子遊戲場「業」，指「
    業務」而言。而刑法上所謂業務，係以事實上執行業務者為
    標準，指以反覆同種類之行為為目的之社會的活動而言；執
    行此項業務，縱令欠缺形式上之條件，仍無礙於業務之性質
    。因此不論該事業是否「專營」電子遊戲場業，亦不問經營
    是否需達「一定之規模」，即使於原本所營事業外，兼營電
    子遊戲場業，或所經營之電子遊戲場不具相當之規模，亦無
    礙於電子遊戲場業管理條例相關規定之適用。故商業登記法
    第4條所規定之小規模商業，縱得免依該法申請商業登記，
    但如未依電子遊戲場業管理條例辦理營利事業登記，仍不得
    經營電子遊戲場業，自不待言。否則，業主為逃避該條例之
    規範、處罰，儘可以「兼營」或「小規模」等經營方式為之
    ，將出現管理及規範上之漏洞，反而無法有效達成立法之目
    的，亦與電子遊戲場業管理條例之立法意旨有違（最高法院
    90年台非字第276號判例要旨參照）。是核被告所為，係違
    反電子遊戲場業管理條例第15條之未經辦理營利事業登記而
    擅自經營電子遊戲場業之規定，應依同條例第22條之規定論
    處；其利用擺設之電子遊戲機具作為電動賭博機具，與不特
    定之賭客賭博財物，係犯刑法第266條第1項前段之在公眾得
    出入之場所賭博財物罪。被告與共犯陳榮泉間就上開犯罪間
    ，有犯意聯絡及行為分擔，為共同正犯。
(二)、次按刑事法若干犯罪行為態樣，本質上原具有反覆、延續實
    行之特徵，立法時既予特別歸類，定為犯罪構成要件之行為
    要素，則行為人基於概括之犯意，在密切接近之一定時、地
    持續實行之複次行為，倘依社會通念，於客觀上認為符合一
    個反覆、延續性之行為觀念者，於刑法評價上，即應僅成立
    一罪。學理上所稱「集合犯」之職業性、營業性或收集性等
    具有重複特質之犯罪均屬之，例如經營、從事業務、收集、
    販賣、製造、散布等行為概念者是（最高法院95年度台上字
    第4686號刑事判決意旨參照）。準此，被告違反電子遊戲場
    業管理條例第22條及刑法第266條第1項前段之規定，而經營
    電子遊戲場業及賭博之行為，既含有多次性與反覆性，則其
    在同一時期內多次、反覆經營上述事業，應屬集合犯，而論
    以一罪。又被告所犯上開2罪，係同一經營電子遊戲場而賭
    博之行為所致，為一行為觸犯數罪名之情形，為想像競合犯
    ，應依刑法第55條之規定，從一重之電子遊戲場業管理條例
    第22條之規定處斷。公訴意旨雖未論及電子遊戲場業管理條
    例第22條之罪，惟此部分與前開賭博罪部分有想像競合之裁
    判上一罪關係，本院自得併予審理。審酌被告於公眾得出入
    之場所賭博財物，對社會風氣之危害非輕，然其僅係店員，
    又未參與分紅，違法擺設之電子遊戲機數量、規模不大，及
    犯罪後於本院坦承犯行之態度等一切情狀，量處如主文所示
    之刑，並諭知易科罰金之折算標準。扣案之賭博性電子遊戲
    機「世界盃遊戲機」4台（共含IC板4塊）及代幣1485枚，均
    為當場賭博之器具，均應依刑法第266條第2項之規定，併予
    宣告沒收。
四、聲請簡易判決處刑書意旨另以：被告因與陳榮泉在上址擺放
    前開電子遊戲機4台供人賭玩，另涉犯刑法第268條前段之意
    圖營利，供給賭博場所罪云云。惟查，刑法第266條第1項所
    處罰者，為賭博行為；同法第268條前段所處罰者，為供給
    賭博場所行為。而刑法第266條第1項之罪係從自己賭博行為
    獲得利益；同法第268條前段之罪係從供給賭博場所行為獲
    取利益，並非自賭博行為本身獲取利益。且電動賭博機具縱
    使經由IC板程式設計，為店主利益預留一定之得勝機率，經
    營者得勝之或然率較高，但仍具賭博射倖性之特徵，店主於
    當下與賭客對賭時仍有輸錢之可能，尚難認有何營利之意圖
    （即店主對賭時並非一定有利可圖），不能因長久機率累積
    之結果，該電動賭博機具必然贏錢，即認店主應構成刑法第
    268條前段之罪責；亦不能以賭博之人，提供賭具或賭博場
    所，有贏錢之意圖，且有較大之獲利機會，即認該賭博之人
    之行為該當刑法第268條前段之罪。另在店家擺設電動賭博
    機具供人投幣玩樂，店家之勝率依IC板程式設計縱為較高，
    惟其輸贏之或然率仍屬不確定，其性質係以該機器代替自己
    ，與他人在公眾得出入之場所賭博，與意圖營利供給賭博場
    所，係由他人參與賭博不同，且擺設電動賭博機具供人玩樂
    ，店家仍係憑偶然之事實以決定財物之得喪，並無何從中抽
    取金錢圖利之情形，與刑法第268條前段意圖營利之要件尚
    屬有間。是被告與陳榮泉在前開公眾得出入之場所，擺設電
    子遊戲機4台，並以該電子遊戲機充作電動賭博機具，顯係
    以該等機器代替被告，與人在公眾得出入之場所賭博，與刑
    法第268條前段意圖營利，供給賭博場所之構成要件不符，
    尚難依該罪相繩，此部分本應為被告無罪之諭知，惟檢察官
    認此部分與上開有罪部分，具有想像競合犯之裁判上一罪關
    係，爰不另為無罪之諭知，併此敘明。
五、依刑事訴訟法第452條、第299條第1項前段、第310條之2、
    第454條第1項，電子遊戲場業管理條例第22條、刑法第11條
    前段、第28條、第266條第1項前段、第2項、第55條、第41
    條第1項前段，刑法施行法第1條之1第1項、第2項前段，判
    決如主文。
本案經檢察官乙○○到庭執行職務。
中    華    民    國    97    年    8     月    14    日
                  刑事第十五庭  法  官  柯雅惠
上正本證明與原本無異。
如不服本判決，應於收受送達後10日內向本院提出上訴書狀（應
敘述具體理由並附繕本）。
上訴書狀如未敘述理由，應於上訴期間屆滿後20日內補提理由書
於本院。
                                書記官  鍾小屏
中    華    民    國    97    年    8     月    14    日
附錄本案論罪科刑法條全文：
刑法第266條第1項：
在公共場所或公眾得出入之場所賭博財物者，處 1 千元以下罰金
。但以供人暫時娛樂之物為賭者，不在此限。
電子遊戲場業管理條例第15條：
未依本條例規定辦理營利事業登記者，不得經營電子遊戲場業。
電子遊戲場業管理條例第22條：
違反第15條規定者，處行為人1年以下有期徒刑、拘役或科或併
科新台幣50萬元以上250萬元以下罰金。


司法院資訊處製作；財團法人民間司法改革基金會備份。
